臺北高等行政法院判決
　　　　　　　　　　　　　　　　　　 93年度訴字第02151號
　　　　　　　　　　　　　　　.
原　　　告　甲○○即宏元工業社
參　加　人　丙○○○
訴訟代理人　甲○○
被　　　告　勞工保險局
代　表　人　乙○總經理）住同.
訴訟代理人　戊○○兼送達代收.
　　　　　　丁○○
上列當事人間因勞工保險條例事件，原告不服行政院勞工委員會
中華民國93年4月28日勞訴字第0930011287號訴願決定，提起行
政訴訟，並經本院准許丙○○○參加訴訟。本院判決如下：
    主  文
原告之訴駁回。
訴訟費用由原告負擔。
     事  實
一、事實概要：緣宏元工業社前被保險人即參加人丙○○○以因
    腦中風於民國（下同）92年7月29日治療終止審定成殘，同
    年8月29日檢據向被告申請殘廢給付。經被告審查，以其業
    於91年9月27日退職退保，並已領取11個月老年給付在案，
    其所請殘廢給付係屬保險效力終止後發生之事故，不合勞工
    保險條例第19條第1項請領規定，乃以92年9月9日以保給殘
    字第09260641490號函（下稱系爭處分）核定所請殘廢給付
    應不予給付。原告甲○○即宏元工業社不服，向勞工保險監
    理委員會申請審議，經審定駁回後，復提起訴願，亦遭駁回
    ，遂提起本件行政訴訟。
二、兩造聲明：
    (一)原告及參加人聲明求為判決：
      1.訴願決定、審議審定及原處分均撤銷。
      2.被告應作成核付被保險人丙○○○殘廢給付新台幣（下
        同）1,680,000元之行政處分。
　(二)被告聲明求為判決：駁回原告之訴。
三、兩造之主張：
甲、原告及參加人主張之理由：
一、被保險人丙○○○於81年10月5日及87年11月23日在保險期
    間內，因兩次腦中風，在台中縣沙鹿光田綜合醫院（以下簡
    稱光田醫院）住院，復於92年5月29日，在退保後因同一傷
    病住院而致極重度殘障。
二、原告提起審議後，被告於92年12月4日函知被保險人即參加
    人補送91年9月27日退保前因腦中風之就診殘廢診斷書，經
    被保險人補送光田醫院92年12月10日開具之殘廢診斷書，而
    被告不以診療情形所載被保險人於81年10月5日及87年11月
    23日均因腦中風住院之診療認定，卻以光田醫院醫師於92年
    12月10日開具之診斷書認定原告殘廢日期為92年12月10日，
    遂認被保險人成殘日係在91年9月27日退職後，否准參加人
    之申請。嗣參加人經再前往光田醫院，要求醫師開具91年9
    月27日退職前之殘廢診斷書，但醫師告知不可以開具溯前之
    診斷書，請被告如有需要可去函要求醫院檢送就醫診療病歷
    。
三、被保險人事實上於申請退保前即已成殘，於退保1年內因同
    一疾病引起殘廢程度加重，仍可請領殘廢給付。
乙、被告主張之理由：
    原告訴稱被保險人丙○○○於81年10月5日及87年11月23日
    均因腦中風疾病在光田綜合醫院住院診療，又於92年5月29
    日因同一傷病住院，其係於退保後1年內，因同一傷病引起
    而成重殘云云。惟據財團法人佛教慈濟綜合醫院大林分院（
    以下簡稱慈濟醫院大林分院）出具之殘廢診斷書所載，丙○
    ○○自92年5月30日起因腦中風至該院就診，於92年7月29日
    （及92年8月28日）治療終止審定成殘；及光田醫院出具之
    診斷書載丙○○○於92年12月10日治療終止審定成殘，依勞
    工保險條例施行細則第78條規定，其自是日起為得請領殘廢
    給付之日，惟查丙○○○已於91年7月29日退職退保並領取
    11個月計462,000元老年給付在案，故其所請殘廢給付，係
    屬保險效力終止後發生之事故，被告核定丙○○○所請殘廢
    給付不予給付，依法並無不合。
    理  由
一、按「被保險人或其受益人，於保險效力開始後，停止前發生
    保險事故者，得依本條例規定，請領保險給付。」、「被保
    險人在保險有效期間所發生之傷病事故，於保險效力停止後
    ，必須連續請領傷病給付或住院診療給付者，1年內仍可享
    有該項保險給付之權利；傷病給付期限依第35條及第36條之
    規定；住院診療之被保險人經保險人自設或特約醫院認為可
    出院療養時應即出院。被保險人依前項規定連續請領保險給
    付期間內，因同一傷病及其引起之疾病致殘廢或死亡者，仍
    得請領殘廢給付或死亡給付。其非因病癒而經保險人自設或
    特約醫院同意出院後，在保險效力停止之日起1年內，因同
    一傷病及其引起之疾病致殘廢或死亡者亦同。」、「被保險
    人因殘廢不能繼續從事工作，而同時具有請領殘廢給付及老
    年給付條件者，得擇一請領殘廢給付或老年給付。」、「領
    取保險給付之請求權，自得請領之日起，因2年間不行使而
    消滅。」、「被保險人因普通傷害或罹患普通疾病，經治療
    終止後，如身體遺存障害，適合殘廢給付標準表規定之項目
    ，並經保險人自設或特約醫院診斷為永久殘廢者，得按其平
    均月投保薪資，依同表規定之殘廢等級及給付標準，1次請
    領殘廢補助費，．．．。」、「被保險人因職業傷害或罹患
    職業病，經治療終止後，如身體遺存障害適合殘廢給付標準
    表規定之項目，並經保險人自設或特約醫院診斷為永久殘廢
    者，依同表規定之殘廢等級及給付標準，增給50%，1次請領
    殘廢補償費。」、「被保險人已領取老年給付者，不得再行
    參加勞工保險。」勞工保險條例第19第1項、第20條、第21
    條之1、第30條、第53條第1項、第54條第1項及第58條第2項
    分別定有明文。次按「依本條例第53條及第54條規定，請領
    殘廢給付者，以全民健康保險特約醫院或診所診斷為永久殘
    廢或永不能復原之當日為本條例第30條所定得請領之日。」
    同條例施行細則第78條第1項所明定。又「有關在保險有效
    期間，發生傷病事故之被保險人，非因病癒而經保險人自設
    或特約醫院同意出院後，在保險效力停止之日起1年內，因
    同一傷病及其引起之疾病致殘廢或死亡者，得依勞工保險條
    例第20條第2項後段規定，請領殘廢或死亡給付。」復為行
    政院勞工委員會（以下簡稱勞委會）85年12月9日台85勞保
    二字第144908號函釋示在案。惟第20條所稱之保險效力停止
    ，依前勞工行政中央主管機關內政部65年10月15日台內社字
    第704189號函釋：「勞工保險條例第27條（現行條文為第20
    條）所稱『脫離保險』（現修正為『保險效力停止』）一詞
    ，係指被保險人因暫時喪失投保條件俟投保條件恢復仍可繼
    續參加保險者而言，而被保險人請領老年給付．．．同時辦
    理退保者，保險已告終止，自不得再申領傷害給付（現修正
    為傷病給付）。」另「查勞工保險殘廢給付與老年給付，同
    為保障被保險人因殘廢不能工作或年老未工作收入短缺後之
    生活所給予金錢支助，被保險人退職，依規定退保，並請領
    老年給付者，其保險效力已終止，與勞工保險條例第20條規
    定『保險效力停止』要件不符，自不得再申請殘廢給付。」
    、「．．．所稱『審定殘廢日期』，係以醫師視被保險人罹
    患之傷病、治療療程及障害狀況經診斷為實際殘廢之日。」
    亦為勞委會89年12月30日台89勞保三字第0057597號函、92
    年4月8日勞保二字第0920019528號函釋示在案。查上開函釋
    ，與勞工保險條例規定意旨無違，被告辦理相關案件，自得
    據之適用。
二、本件被保險人即參加人丙○○○以因腦中風於92年7月29日
    治療終止審定成殘，同年8月29日檢據申請殘廢給付。案經
    被告審查，據原處分卷附慈濟醫院大林分院於92年7月29日
    出具之殘廢診斷書載略以，參加人因腦中風，92年5月30日
    於該院初診治療，嗣於92年7月29日治療終止審定成殘。惟
    被保險人已於91年9月27日退職退保，並已領取11個月老年
    給付在案，有勞工保險給付申請書（兼給付收據）2紙在卷
    可按，且為兩造所不爭，則本件被保險人於92年8月29日申
    請上揭殘廢給付時點，業已於其退職退保之後，堪信為真實
    。從而，被告以被保險人丙○○○所請殘廢給付係屬保險效
    力終止後發生之事故，與勞工保險條例第19條第1項規定未
    合。據此，以系爭處分核定否准所請殘廢給付，揆諸前揭規
    定，依法並無不合。
三、原告雖以依被保險人就診之光田醫院92年12月10日開具之殘
    廢診斷書所載，被保險人於81年10月5日及87年11月23日均
    因腦中風住院之診療認定，可見被保險人事實上於申請退保
    前即已成殘，於退保1年內因同一疾病引起殘廢程度加重，
    仍可請領殘廢給付云云。惟本件據上開慈濟醫院大林分院於
    92年7月29日出具之殘廢診斷書所載，被保險人丙○○○雖
    自92年5月30日起因腦中風至該院就診，然其係於92年7月29
    日始治療終止審定成殘。又經被告據原告爭議審議書載被保
    險人於81年起即因腦中風住院診療之理由，函知被保險人如
    其於保險效力終止前已審定成殘，符合殘廢給付請領規定，
    得洽請醫院另行開立殘廢診斷書送被告辦理，惟所送被保險
    人於92年12月10日審定成殘之殘廢診斷書，仍係於保險效力
    終止後審定成殘。據上，被保險人丙○○○之腦中風係於91
    年9月27日退保領取老年給付後始治療終止審定成殘應無疑
    義。次查，本件被保險人既已於91年9月27日退職退保並領
    取11個月老年給付在案，觀諸首揭內政部65年10月15日台內
    社字第704189號函及勞委會89年12月30日台89勞保三字第00
    57579號函釋示之意旨，被保險人如已領取老年給付，即不
    得再依勞工保險條例第20條規定領取傷病給付，亦不得依該
    條規定申請殘廢給付，即被保險人於91年9月27日退職退保
    當日，其保險效力即告「終止」，其與被告間勞工保險之權
    利義務關係業已消滅。復查勞工保險條例第58條第2項係68
    年所增訂，其立法意旨在於「老年給付係予被保險人退休後
    養老之用者，故被保險人領取老年給付後應即退休。」（立
    法院公報第68卷第2期第125頁參照）。再依同條例第12條及
    第58條第1項規定，老年給付之計算係將被保險人參加勞工
    保險年資1次總結清算，以終結該被保險人與勞工保險之保
    險法律關係，所以依該條例第58條第2項規定所為之退保行
    為，當然即具有「保險效力終止」之法律效果至明。是則被
    保險人一經選擇老年給付，勞工保險之效力即告終止，其原
    可享有之其他勞工保險保障，除別有規定外，均歸消滅，殊
    不容任意另行擇請領殘廢給付，故被保險人於離職退保後始
    審定成殘者自亦不得依勞工保險條例規定申請殘廢給付。再
    按勞工保險條例第20條係指被保險人因離職等原因保險效力
    暫時停止之情形，對於因領取老年給付而保險效力永久終止
    之情形乃不適用，故本件並無勞工保險條例第20條之適用甚
    明。則被告否准被保險人所請殘廢給付，洵無違誤。
四、綜上所述，原告之主張無可採信，系爭處分認被保險人丙○
　　○○已於91年9月27日退職退保請領11個月老年給付在案，
    保險效力業自當日24時起終止，據所送慈濟醫院大林分院出
    具之殘廢診斷書所載，丙○○○於92年7月29日診斷成殘，
    而以審定殘廢當時保險效力業已終止，不符合勞工保險條例
    第19條請領規定，所請殘廢給付應不予給付，認事用法，尚
    無違誤，審議審定及訴願決定予以維持，亦無不合，原告訴
    請撤銷原處分、審議審定及訴願決定，並請求被告應為核付
    被保險人丙○○○該殘廢給付之行政處分為無理由，應予駁
    回。
據上論結，本件原告之訴為無理由，爰依行政訴訟法第98條第3
項前段，判決如主文。
中　　華　　民　　國　　94　　年　　9　　 月　　2　　 日
                       第一庭審判長法  官　姜素娥
                                   法  官  陳國成
                                   法  官  陳秀
上為正本係照原本作成。
如不服本判決，應於送達後20日內，向本院提出上訴狀並表明上
訴理由，如於本判決宣示後送達前提起上訴者，應於判決送達後
20日內補提上訴理由書（須按他造人數附繕本）。
中　　華　　民　　國　　94　　年　　9　　 月　　2　　 日
 　　  　　　　　　　 　　  　     書記官  呂美玲
